臺北高等行政法院判決
　　　　　　　　　　　　　　　　93年度訴字第01783號
　　　　　　　　　　　　　　　.
原　　　告　甲○○○○○○○○.
被　　　告　臺北市商業管理處
代　表　人　乙○○（處長）
訴訟代理人　丙○○
　　　　　　丁○○
上列當事人間因商業登記法事件，原告不服臺北市政府中華民國
93年4月1日府訴字第09304140500號訴願決定，提起行政訴訟。
本院判決如下：
　　主  文
原告之訴駁回。
訴訟費用由原告負擔。
　　事  實
一、事實概要：
    緣原告於民國（下同）92年11月21日經臺北市政府核准變更
    登記在臺北市○○區○○街241號1樓開設「展全資訊社」，
    領有臺北市政府核發之北市建商商號（90）字第238610號營
    利事業登記證，核准登記之營業項目為Ｆ118010資訊軟體批
    發業、Ｉ301010資訊軟體服務業、Ｆ113050事務性機器設備
    批發業、Ｆ119010電子材料批發業、Ｅ605010電腦設備安裝
    業（限赴客戶現場作業）、Ｆ401010國際貿易業、Ｅ701010
    通信工程業（限赴客戶現場作業）、Ｆ209030玩具、娛樂用
    品零售業、Ｉ301020資料處理服務業、Ｆ203010食品、飲料
    零售業、Ｉ301030電子資訊供應服務業（不含擷取網路遊戲
    軟體供人遊戲）。經臺北市政府警察局信義分局福德街派出
    所於93年1月31日15時50分臨檢，查獲「展全資訊社」設置
    電腦供不特定人上網打玩網路連線遊戲，信義分局乃以93年
    2月4日北市警信分行字第09360503200號函通報被告等權責
    機關處理。嗣經被告審認原告未經核准擅自經營登記範圍外
    之資訊休閒業，違反商業登記法第8條第3項規定，爰依同法
    第33條第1項規定，以93年2月10日北市商三字第
    09330667400號函，處以原告新臺幣（下同）2萬元罰鍰，並
    命令應即停止經營登記範圍外之業務。原告不服，提起訴願
    ，經遭駁回，遂提起行政訴訟。
二、兩造聲明 (原告未於準備程序及辯論期日到庭，其聲明及主
    張依其起訴狀所載)：
　(一)原告聲明：訴願決定及原處分均撤銷。
　(二)被告聲明：
    1.駁回原告之訴。
    2.訴訟費用由原告負擔。
三、兩造之主張：
　(一)原告主張之理由：
    1.按「行政機關為行政行為時，除法律另有規定外，應依本
      法規定為之。」行政程序法第3條第1項定有明文。行政程
      序法做為現行法制下各行政程序之基本大法，上開條文所
      謂除法律另有規定外，自係指其他法律另有較該法更嚴格
      之程序規定者始足當之。次按「行政機關之管轄權，依其
      組織法規或其他行政法規定之。」「管轄權非依法規不得
      設定或變更。」行政程序法第11條第1項及第5項亦有明文
      。是可知，行政程序法要求行政機關之管轄權，須依其組
      織法規或其他行政法規定之，非依法規不得設定或變更。
      又「本法所稱主管機關，在中央為經濟部，在直轄市為直
      轄市政府，在縣（市）為縣（市）政府」、「商業登記之
      申請，由商業負責人向營業所在地之主管機關為之」、「
      商業開業前，應將左列各款申請登記‧‧‧三、所營業務
      。」「商業不得經營其登記範圍以外之業務」、「違反第
      8條第3項規定者，其商業負責人處新台幣1萬元以上3萬元
      以下罰鍰，並由主管機關命令應即停止經營登記範圍外之
      業務。」商業登記法第6條第1項、第7條前段、第8條第1
      項第3款、第3項及第33條第1項分別定有明文。由以上規
      定可知，營業所在地在直轄市之商業，於開業前，應將其
      所欲經營之業務項目，向該直轄市政府即地方主管機關申
      請登記，商業如有經營其登記範圍以外之業務者，該直轄
      市政府即地方主管機關依法得處商業負責人罰鍰，並得命
      令停止其登記範圍以外之業務。是原告所獨資設立之「展
      全資訊設社」位於臺北市內，是無論商業登記申請之受理
      乃至於依罰則規定之裁罰，均屬臺北市政府之權限。
    2.「行政機關得依其法規將其權限之一部分，委任所屬下級
      機關執行之。」「前2項情形，應將委任或委託事項及法
      規依據公告之，並刊登政府公報或新聞紙。」行政程序法
      第15條第1項及第3項定有明文。行政程序法要求行政機關
      之管轄權，非依法規不得擅自設定或變更，然行政機關亦
      非不得將其權限一部分委任所屬下級機關執行之，惟須遵
      守「依法規」、「將委任之事項及法規依據公告」及「刊
      登政府公報或新聞紙」等3程序要件。本案被告之權限係
      臺北市政府以90年7月10日府法字第0000000000號令訂定
      發布之商業行政委任辦法第2條第1款之規定委任而來，該
      辦法雖有刊登在臺北市政府公報90年秋字第7期第2頁1節
      ，惟該「委任」尚欠缺法規之依據，蓋地方制度法27條規
      定：「直轄市政府、縣（市）政府、鄉（鎮、市）公所就
      其自治事項，得依其法定職權或基於法律、自治條例之授
      權，訂定自治規則。前項自治規則應分別冠以各該地方自
      治團體之名稱，並得依其性質，定名為規程、規則、細則
      、辦法、綱要、標準、或準則。直轄市政府、縣（市）政
      府及鄉（鎮、市）公所所訂定之自治規則，除法律或自治
      條例另有規定外，應於發布後依下列規定分別函報有關機
      關備查。其屬依法定職權或自治條例授權訂定者，分別函
      送上級政府及各該地方立法機關備查或查照。」上開條文
      本身並非行政程序法第15條所要求之「法規依據」，易言
      之，商業登記縱係自治事項，亦應有地方制度法27條以外
      法規之規定為依據，惟前揭臺北市政府商業行政委任辦法
      第1條並未列出委任所依據之法規，顯見系爭委任尚缺法
      規之依據。
    3.按地方制度法第2條及憲法第108條第1項第3款規定可知商
      業屬中央立法並執行，或交由省縣執行之事項。惟憲法第
      10章關於中央與地方權限之劃分，並非如地方制度法明文
      定義委辦事項及自治事項，而係以分別於第107條、108條
      、109條、110條採三分說來劃分。而地方制度法明文定義
      委辦事項及自治事項，係因該法係針對地方之事情或中央
      所交辦於地方之事情而立論，並無排除中央立法並執行之
      事項，易言之，地方制度之整體構想，係繼受憲法而採三
      分說，僅因中央立法並執行之事項，本即不在地方制度法
      得以規範之範圍以內，故只見二分為自治事項及委辦事項
      。職是，憲法第108條規定之中央立法並執行，或交由省
      縣執行之事項，係中央專有權限，如交由省縣執行應認為
      係委辦事項，因此該條第1項第3款所規定之商業自屬委辦
      事項。至於地方制度法第18條第7款第3目規定「直轄市工
      商輔導及管理為直轄市自治事項」，不應包括系爭之商業
      登記事項，蓋商業登記法係由立法院通過總統公佈之法律
      ，其第6條以下規定中央及地方主管機關，並分別規定各
      該主管機關應執行之事項，此正與憲法第108條規定之由
      中央立法及由中央或由省縣執行之精神相符，亦與前揭地
      方制度法之依法律，在上級政府指揮監督下，執行上級政
      府交付辦理之非屬該團體事務而負其行政執行責任之事項
      之意旨相符。是系爭商業登記事項當亦屬委辦事項，而非
      自治事項。是前揭「直轄市工商輔導及管理」之規定，則
      應依憲法位階高於法律之觀點，為合憲性之解釋，即認系
      爭商業登記事項不包括在內。職是，系爭之商業登記事項
      係委辦事項，非自治事項，且地方制度法第27條第1項之
      規定，亦非行政程序法第15條第1項及第3項規定之授權依
      據，是被告以發布自治規則之方式將辦理委辦事項之權限
      委任其下級機關，於法尚有未合。
    4.按地方制度法第25條後段及第27條第3項固規定，自治規
      則係自地方行政機關訂定並發布或下達者，並應於發布後
      分別函報有關機關備查，未言及公告。然承前所述，系爭
      之商業登記事項係中央委辦臺北市政府辦理之事項不能僅
      以發布自治規則之方式為委任，且按公文程式條例第2條
      第1項第5款規定，公告係指各機關對公眾有所宣布時用之
      ，與同條其他各款之令或函性質有異，再行政程序法第15
      條第3項係規定公告「並」刊登政府公報或新聞紙，是權
      限之委任縱有法規依據亦仍不得以刊登政府公報為已足仍
      需踐行公告程序。
    5.綜前所述，被告未經依行政程序法要求之程序受委任，其
      作成原處分有欠缺管轄權限之瑕疵，惟原處分之法律效果
      依行政程序法第111條第6款之規定，是否歸於無效，即有
      先釐清之必要。查行政程序法對於有關行政處分之無效係
      採「重大明顯理論」，是就該第6款之規定應作體系解釋
      ，該款前段應限於違背土地專屬管轄之規定，該款後段所
      稱缺乏事務權限，則應限於諸如違背權力分立等憲法層次
      之權限劃分基本原則方屬之。又按行政程序法第114條第
      1項及第2項規定，原處分雖不至依同法111條規定而無效
      ，然因亦不合於各款之事由，而無法得以補正，是原處分
      應撤銷之違法事由仍存在。本件原處分既有欠缺管轄權限
      之違法，自應予以撤銷，鈞院91年訴字第1531判決參照。
　(二)被告主張之理由：
    1.被告93年2月10日北市商三字第09330667400號函處分係依
      據臺北市政府警察局信義分局93年2月4日北市警信分行字
      第09360503200號函所附之93年1月31日臨檢紀錄表辦理，
      該紀錄表具體載明：「（第1頁）檢查時間：93年1月31日
      15時50分，檢查地點：信義區○○街241號1樓．．．，（
      六）開始營業日期：90年3月26日，（七）每日營業時間
      ：自零時起至24時．．．，（十）．．．設置電腦40台，
      供顧客打玩。（第2頁）一、警方依法於上述時地實施檢
      查，由現場負責人江全程陪檢。二、店內佔地約25坪，
      擺設電腦40台，．．．，實際營業項目為提供網路遊戲軟
      體（天堂、世紀帝國）供客人擷取把玩。三、該店每小時
      收費為30元，．．。」，並經現場負責人江於臨檢紀錄
      表簽名、捺指印確認無誤。核其實際經營業務型態係屬資
      訊休閒業，其違規經營登記範圍以外之業務至明，被告據
      依商業登記法第8條第3項及33條第1項規定予以裁處，自
      屬無誤。
    2.原告稱：「行政機關為行政行為時，除法律另有規定外，
      應依本法之規定為之．．．」乙節；按行政程序法係以規
      範行政機關之行政行為為對象，並以法律保留原則為行政
      機關行政行為之最高指導原則，惟行政事務之複雜性及多
      樣性，要以一種法律規制各種領域之行政行為，有其事實
      上之困難，故規定法律得另定規定，而不一概以行政程序
      法為基準，例如刑事訴訟法及民事訴訟法之訴訟程序，即
      為其例。
    3.原告稱：「行政機關之管轄權，依其組織法規或其他行政
      法規定之。」「管轄權非依法規不得設定或變更。」乙節
      ；此為一般所稱「管轄恆定原則」，即行政機關之管轄權
      限均係以法規為依據，不得任意變更行使，尤其不允許當
      事人協議變動機關之管轄權，按首揭商業登記法第6條規
      定，商業登記法所稱之主管機關在直轄市為直轄市政府，
      故依該法規定臺北市政府為臺北市商業登記之主管機關誠
      屬當然。另揆諸商業登記法第7條前段規定：「商業登記
      之申請，由商業負責人向營業所在地之主管機關為之．．
      ．。」第8條第1項第3款規定：「商業開業前，應將左列
      各款申請登記．．．三、所營事業。」第3項規定：「商
      業不得經營其登記範圍以外之業務」第33條第1項規定：
      「違反第8條第3項規定，其商業負責人處新臺幣1萬元以
      上3 萬元以下罰鍰，並由主管機關命令停止其經營登記範
      圍以外之業務」準此，設置於直轄市及各縣（市）之商業
      ，於開業前，應將其所欲經營之業務項目，向營業所在地
      之直轄市政府或縣（市）政府主管機關申請登記，商業如
      有經營其登記範圍以外之業務，該直轄市政府或縣（市）
      政府（即地方主管機關）得依法處商業負責人罰鍰，並得
      命令停止其經營登記範圍以外之業務；另由各直轄市政府
      及各縣（市）政府核發之營利事業登記證皆冠各該直轄市
      政府或各該縣（市）政府全銜名稱，諸如「臺北市政府營
      利事業登記證」、「臺中市政府營利事業登記證」等，而
      非冠以「經濟部營利事業登記證」，亦已灼然自明。又依
      地方制度法第2條規定：「本法用詞之定義．．．二、自
      治事項：指地方自治團體依憲法或本法規定，得自為立法
      並執行，或法律規定應由該團體辦理之事務，而負其政策
      規劃及行政執行責任之事項。三、委辦事項：指地方自治
      團體依法律、上級法規或規章而定，在上級政府指揮監督
      下，執行上級政府交付辦理之非屬團體事務，而負其行政
      執行責任之事項。」；復查憲法第118條規定：「直轄市
      之自治，以法律定之」，憲法所規定之中央與地方權限分
      配係採原則性之規定，實際上應如何分配，有賴其他法律
      加以界定，而所謂其他法令，首推「地方制度法」，該法
      第1條規定：「本法依中華民國憲法第118條及中華民國憲
      法增修條文第9條第1項制定之。地方制度依本法之規定，
      本法未規定者，適用其他法律之規定。」是地方制度法為
      地方自治之根本大法，自屬當然。另查司法院釋字258號
      解釋：「．．．直轄市在憲法上之地位，與省相當。．．
      ．」，故憲法第108條規定之事項，性質上為「競合立法
      權的事項」在法律上已有規定時，就此事項，只要法律仍
      賦予地方有立法或執行的權限，則亦屬地方自治權限範圍
      。故臺北市政府依地方制度法第27條第1項：「直轄市政
      府、縣（市）政府、鄉（鎮市）公所就其自治事項，得依
      其法定職權或基於法律、自治條例之授權，訂定自治規則
      。」之規定，自得訂定自治規則，議定或變更之，並無違
      誤。
    4.原告稱：「行政機關得依其法規將其權限之一部分，委任
      所屬下級機關執行之。」乙節；查「臺北市政府商業行政
      委任辦法」之訂定，乃鑑於臺北市係高度商業活動為主之
      都市，相關商業行政管理之作業程序如皆以臺北市政府之
      名義對外行文，勢必延長行政流程；故為簡化公文流程，
      提高行政效率，特將商業登記法所明定臺北市政府之權限
      ，委任所屬機關（即被告）辦理商業登記法有關之業務，
      並於該辦法明確記載主管機關（臺北市政府），是上開委
      任辦法，應有法律授權之依據。另查臺北市法規標準自治
      條例第14條規定，市法規之制（訂）定，應以府令公布或
      發布刊登市府公報，故「臺北市政府商業行政委任辦法」
      之發布，係以「令」之方式為之，而非以「公告」為之。
      且行政程序法第15條第3項之公告，基於程序經濟之考量
      ，應以刊登公報或新聞紙使不特定多數人得以獲悉該內容
      即為已足，屬實質意義之公告，而非形式意義之公告。另
      臺北市政府曾於90年7月12日將前揭「臺北市政府商業行
      政委任辦法」報請行政院備查，案經該院（自治監督機關
      ）立於上級機關之監督權限加以審酌，並以90年7月25日
      台90經字第043538號函復「准予備查」，又臺北市政府復
      依「臺北市政府組織自治條例」於92年11月28 日以府建
      商字第0922182000號公告「商業登記法、商品標示法中有
      關臺北市政府權限事項委任臺北市商業管理處執行，並自
      92年12月1日生效。」，對前述委任辦法及公告之合法性
      及適當性，並無疑義。
    5.原告稱：「商業登記法規定之諸直轄市政府主管事項，應
      係委辦事項，而非自治事項。．．．」乙節；按商業登記
      及管理事項係屬各直轄市政府及各縣（市）政府依法律規
      定之職權事項及自治事項，而非中央委辦事項；蓋營利事
      業登記證之核發皆冠諸各該直轄市政府或縣（市）政府全
      銜名稱，而非冠以「經濟部營利事業登記證」，已如前述
      ，且營利事業之申請設立與審核需符合各直轄市及各縣（
      市）政府管轄區域之土地使用分區、建物使用用途、消防
      、衛生等相關規定，此亦非中央所能事必躬親；而此即憲
      法第111條規定，中央與地方權限劃分「其事務有全國一
      致之性質者屬於中央」，如商業法令之制定、解釋；「有
      全省一致之性屬者屬於省，有一縣之性質者屬縣」，如直
      轄市政府（依據釋字第258號解釋：．．．直轄市在憲法
      上之地位，與省相當；．．．）及各縣（市）政府商業登
      記及管理事項，且與地方制度法第2條規定：「．．．或
      法律規定應由該團體辦理之事務，而負其政策規劃及行政
      執行責任之事項。」自不違背，復依地方制度法第18條第
      7款第3目規定：「直轄市工商輔導及管理為直轄市自治事
      項」；另商業登記如為中央委辦事項，則依地方制度法第
      70條及財政收支劃分法第37條規定，委辦機關應撥付辦理
      委辦事項之必要費用給受委辦機關，惟於現行實務上，關
      於臺北市政府辦理商業登記事項，中央並未如臺北市政府
      受委辦公司登記事項撥付費用給臺北市政府，故商業登記
      並非中央委辦事項，而係屬各直轄市政府及各縣（市）政
      府依法律規定之職權事項及自治事項，是以，臺北市政府
      以90年7月10日府法三第0000000000號令發布「臺北市政
      府商業行政委任辦法」，將商業登記法中有關臺北市政府
      之權限委任被告執行及92年11月28日府建商字第
      0922182000 號公告「商業登記法、商品標示法中有關本
      府權限事項委任臺北市商業管理處執行，並自92年12月1
      日生效」，並無不當。被告據以裁處原告，洵屬有據。
    6.原告稱：「委辦事項須踐行依法公告程序．．．」乙節；
      查前述商業登記事項既屬臺北市政府依法律規定之職權事
      項及本於地方制度法所規定之自治事項，則臺北市政府依
      地方制度法第27條第1項規定：「直轄市政府、縣（市）
      政府、鄉（鎮、市）公所就其自治事項，得依其法定職權
      或基於法律、自治條例之授權，訂定自治規則。」以90年
      7月10日府法三字第0000000000號令訂定發布「臺北市政
      府商業行政委任辦法」，並依同法第25條規定「依法發布
      」，即生效力；復查上開自治規則並已依行政程序法第
      157條第3項規定「刊登政府公報」在案，又查「臺北市政
      府商業行政委任辦法」係依公文程式條例第2條第1款「令
      」公布昭示週知，合法性自無疑慮。又臺北市政府為免原
      告對行政程序法第15條有關權限委任之疑義，復依「臺北
      市政府組織自治條例」於92年11月28日以府建商字第
      0922182000號公告「商業登記法、商品標示法中有關本府
      權限事項委任臺北市商業管理處執行，並自92年12月1日
      生效」，並於92年12月9日刊登於臺北市政府公告，自符
      合行政程序法之規定。
    7.按行政機關所為之行政處分屬行政罰，而行政罰係指行政
      機關對於人民過去違反行政法上義務者所為之處罰，是以
      ，被告依法裁處之行政罰，均依首揭之法規裁處，自屬有
      效，非原告所稱違反行政程序法第111條第6款及同法第
      114條之規定，故原告所訴顯係托詞，自不足採。
　　理  由
一、原告經合法通知，無正當理由，未於言詞辯論期日到場，核
    無行政訴訟法第218條準用民事訴訟法第386條各款所列情形
    ，爰依被告聲請由其一造辯論而為判決。
二、依商業登記法第6條第1項之規定，商業登記之主管機關在直
    轄市為直轄市政府，而臺北市政府業依地方制度法第27條第
    1項規定，以90年7月10日府法三字第0000000000號令訂定發
    布「臺北市政府商業行政委任辦法」，將商業登記法中有關
    臺北市政府權限事項委任被告以其名義執行，並依行政程序
    法第15條第1項、第3項及臺北市政府組織自治條例第2條第2
    項規定，以92年11月28日府建商字第09222182000號公告再
    次將上述事項委任被告執行，合先敘明。
三、按商業登記法第8條第1項、第3項規定：「商業開業前，應
    將左列各款申請登記‧‧‧三、所營業務。‧‧‧」「商業
    不得經營其登記範圍以外之業務。」第14條規定：「登記事
    項有變更時，除繼承之登記應於繼承開始後6個月內為之外
    ，應於15日內申請為變更登記。」第33條規定：「違反第8
    條第3項規定者，其商業負責人處新臺幣1萬元以上3萬元以
    下罰鍰，並由主管機關命令停止其經營登記範圍外之業務。
    經主管機關依前項規定處分後，仍不停止經營登記範圍外之
    業務者，得按月連續處罰。」經濟部87年12月15日經商字第
    87230189號函釋：「主旨：檢送本部『研商電子遊戲機之主
    機板與框體查驗貼證實施要點及電視遊樂器或電腦附設投幣
    裝置營業如何登記管理』會議紀錄乙份，請查照。‧‧‧六
    、會議決議‧‧‧（二）討論提案—有關業者利用電視遊樂
    器或電腦（磁碟、硬碟、光碟或網際網路）附設投幣裝置，
    從事營業行為，應歸屬於何種行業？如何管理案：1.上列營
    業型態，均非屬電子遊藝場業。2.以電腦使用網際網路之相
    關軟體及資料提供消費者，以電腦裝置磁碟片，硬碟、光碟
    片內儲存軟體資料供人遊戲‧‧‧等方式或類似方式，收取
    費用之營業行為，應輔導業者，依公司行號營業項目代碼表
    登記為Ｊ799990其他娛樂業‧‧‧」90年3月20日經商字第
    09002052110號公告：「‧‧‧說明‧‧‧二、按現行網路
    咖啡經營業務，係依實際經營之內容，分別登記有飲料店、
    電子資訊供應服務業及其他娛樂業（須具體訂明），針對上
    開事項，本部商業司曾於89年11月3日邀集各縣市政府相關
    單位及業者，共同研商網路咖啡業應如何定位及究應歸類於
    資訊服務業或是娛樂業項下，最後決議增列『資訊休閒服務
    業』，‧‧‧三、參照行政院主計處中華民國行業標準分類
    ，小類『900休閒服務業』，凡從事綜合遊樂園、視聽及視
    唱中心、特殊娛樂場所、電子遊戲場業等經營及其他休閒服
    務之行業均屬之。本案『資訊休閒服務業』擬比照前揭主計
    處行業標準分類之精神，將其歸類於娛樂業項下範疇。此外
    ，將現行『Ｊ799990其他娛樂業（利用電腦功能以磁碟、光
    碟供人遊戲娛樂，利用電腦網際網路擷取遊戲軟體供人遊戲
    ，利用電腦功能播放ＣＤ、ＶＣＤ供人聽音樂及觀賞影片）
    』整併歸屬於『Ｊ701070資訊休閒服務業』，其定義內容為
    『提供場所及電腦設備採收費方式，供人透過電腦連線擷取
    網路上資源或利用電腦功能以磁碟、光碟供人使用。』」90
    年12月28日經商字第09002284800號公告：「公司行號營業
    項目代碼表增修代碼內容‧‧‧４．Ｊ701070資訊休閒業（
    原為資訊休閒服務業），提供特定場所及電腦資訊設備，以
    連線方式擷取網路上資源或以磁碟、光碟、硬碟、卡匣等，
    結合電腦裝置，供不特定人從事遊戲娛樂、網路交誼之營利
    事業。」92年6月30日經商字第09202136860號公告：「公司
    行號營業項目代碼表增修代碼內容‧‧‧Ｊ701070資訊休閒
    業，指提供特定場所及電腦資訊設備，以連線方式擷取網路
    資源或以非連線方式結合資料儲存裝置，供不特定人從事遊
    戲娛樂之營利事業。」。
四、本件原告於92年11月21日經臺北市政府核准變更登記在臺北
    市○○區○○街241號1樓開設「展全資訊社」，領有臺北市
    政府核發之營利事業登記證，核准登記之營業項目則如事實
    欄所載，惟其經警於93年1月31日15時50分查獲原告之營業
    場所一樓設置40台電腦，供不特定人士上網擷取「天堂」、
    「世紀帝國」等電腦遊戲打玩，每小時收費30元，且當時有
    客人正在打玩消費等情事，此有經原告員工江簽名之臺北
    市政府警察局信義分局福德街派出所臨檢紀錄表影本附原處
    分卷可稽，亦為原告所不爭執。按原告實際經營利用網際網
    路及下載遊戲，供不特定人士娛樂之行業，依照上述說明，
    核屬經營資訊休閒業，原告如欲經營該項其經核准登記之營
    業項目所無之業務，應依商業登記法第14條之規定，先向主
    管機關申請營利事業變更登記，並經主管機關核准後，始得
    經營，惟其未經營業項目變更登記之法定程序，逕擅自經營
    「資訊休閒業」之業務，有經營登記範圍外業務之行為，原
    處分以原告違反商業登記法第8條第3項規定，依其統一裁罰
    基準科處2萬元罰鍰，並命令應即停止經營登記範圍外之業
    務，核無不合。
五、原告雖如事實所載，指摘被告之處罰權源既有不當，原處分
    應撤銷云云。然依商業登記法第6條第1項之規定，商業登記
    之主管機關在直轄市為直轄市政府，惟臺北市政府業依地方
    制度法第27條第1項規定，以90年7月10日府法三字第
    0000000000號令訂定發布「臺北市政府商業行政委任辦法」
    ，將商業登記法中有關臺北市政府權限事項委任被告以其名
    義執行，並無不法，此為最高行政法院之見解 (相關判決案
    號可見本院卷第63頁)，原告主張所據之本院91年訴字第
    1531 號判決，業經最高行政法院93年判字第1257號判決廢
    棄，原告此部分之指摘，自不足採。
六、從而，原處分以原告未經核准擅自經營登記範圍外之資訊休
    閒業，違反商業登記法第8條第3項規定，科處其2萬元罰鍰
    ，並命令應即停止經營登記範圍外之業務，並無違法，訴願
    決定予以維持，亦無不合。原告訴請撤銷，為無理由，應予
    駁回。
七、據上論結，本件原告之訴為無理由，依行政訴訟法第218條
    、民事訴訟法第385條第1項前段、行政訴訟法第98條第3項
    前段，判決如主文。
中    華    民    國    94     年     6    月    16   日
                        第一庭審判長法  官 姜素娥
                                    法  官 陳秀
                                   法  官 吳東都
上為正本係照原本作成。
如不服本判決，應於送達後20日內，向本院提出上訴狀並表明上
訴理由，如於本判決宣示後送達前提起上訴者，應於判決送達後
20日內補提上訴理由書（須按他造人數附繕本）。
中　　華　　民　　國　　94　　 年　   6  　月　　16　 日
 　　  　　　　　　　    　         書記官 李金釵
